臺灣高等法院臺中分院刑事判決　　　96年度交上易字第1296號
上　訴　人　臺灣臺中地方法院檢察署檢察官
被　　　告　丙○○
選任辯護人　宋永祥律師
選任辯護人　盧昱成律師
上列上訴人因被告過失傷害案件，不服臺灣臺中地方法院95年度
交易字第845號中華民國96年5月22日第一審判決（起訴案號：臺
灣臺中地方法院檢察署95年度偵字第23365號），提起上訴，本
院判決如下：
    主  文
原判決撤銷。
丙○○過失傷害人，處拘役伍拾日，如易科罰金以銀元參佰元即
新台幣玖佰元折算壹日，減為拘役貳拾伍日，如易科罰金以銀元
參佰元即新台幣玖佰元折算壹日。
    犯罪事實
一、丙○○於民國95年3月26日13時30分許，駕駛車牌號碼4389
    —LM號自小客車，沿臺中縣大甲鎮○○路由西往東方向行駛
    ，途經賢仁路149號前，應注意行經未劃線之道路，應靠右
    行駛，且會車相互之間間隔不得少於半公尺，依當時情形亦
    無不能注意之情事，竟疏未注意而未於會車時保持半公尺以
    上之間隔，適甲○○騎乘車牌號碼J7C—792號機車，自對向
    駛來，行經該處，亦疏未注意而未於會車時保持半公尺以上
    之間隔，二車發生碰撞，致甲○○人車倒地，因此受有頭部
    外傷、腦震盪、腹部鈍傷、頸部挫傷等傷害。
二、案經甲○○訴由臺灣臺中地方法院檢察署檢察官偵查起訴。
    理  由
一、訊據被告對其駕車於上開時、地與告訴人所騎乘之機車發生
    碰撞，致告訴人受有頭部外傷、腦震盪、腹部鈍傷、頸部挫
    傷等傷害之事實坦承不諱，惟矢口否認何過失傷害之犯行，
    辯稱：伊並無過失，當時伊已經閃到路邊了，是告訴人自己
    騎車過來撞伊，告訴人當時只注意右方，沒有留意到左側伊
    所駕駛之自小客車，且車速過快，煞車不及，才會撞到伊車
    頭，伊認為鑑定結果不實在等語。經查：本件交通事故肇事
    責任之歸屬，依據臺灣省臺中縣區車輛行車事故鑑定委員會
    之分析意見，認為：被告為鑫暉汽車修配廠工人，當時駕駛
    客戶之自小客車沿大甲鎮○○路由東往西方向行駛，途經肇
    事地段，迎面有告訴人駕駛重型機車駛來交會，雙方均未靠
    右保持安全間隔，以致在路中附近被告車前左側與告訴人車
    前發生碰撞，雙方均有違反道路交通安全規則第九十五條「
    在未劃標線之道路，應靠右行駛」、第一百條第五款「會車
    相互之間隔不得少於半公尺」等規定，均有肇事責任，此有
    臺灣省臺中縣區車輛行車事故鑑定委員會臺中縣區950402案
    分析意見在卷可稽（見95年度他字第3606號偵查卷第42頁）
    。又經原審函送臺灣省車輛行車事故覆議鑑定委員會進行覆
    議結果，認為：本案因肇事後現場已移動，且依警方跡證資
    料，二車確切碰撞地點位置不明，故跡證不全，肇事實情不
    明，本會未便遽予覆議，惟若95年度他字第3606號偵查卷第
    21頁上方照片所示刮地痕位置為本次事故所留（警繪圖未標
    註）及二車撞及受損部位研析，則以被告駕駛自小客車與告
    訴人駕駛重型機車，行經未劃標線路段，會車時未保持安全
    間隔，同為肇事原因，此有臺灣省車輛行車事故覆議鑑定委
    員會96年3月27日府覆議字第0966200709號函在卷可稽（見
    原審卷第62頁）。又依臺中縣警察局交通隊大甲交通小隊所
    製作之道路交通事故現場圖（參照原審卷第54頁），告訴人
    車體碎片掉落之位置，距離被告行向之右側路邊約4.5公尺
    ，被告車寬1.7公尺，扣除被告車寬後，被告車距離右側路
    邊尚有2.8公尺之寬度，再扣除路旁電線桿，其右側尚有頗
    大之間隙可供會車；又該碎片掉落地點之寬度介於5.8公尺
    至7.3公尺間（因現場告訴人行進方向之一側為不規則之曲
    線而非直線，上開現場圖並未標示該處之實際寬度），圖面
    寬度為3.5公分按比例尺計算現地寬度為7公尺（3.5乘以2
    公尺），則碰撞地點距離被告行向之右側路邊約2.5公尺，
    顯然本件碰撞地點係在道路中間，被告所駕駛之自小客車已
    佔用大半路寬，告訴人所騎乘之重型機車固有偏中間行駛之
    情事，但被告所駕駛之自小客車明顯未靠右行駛之事實，甚
    為明確，被告所辯其無過失云云，顯無足採。此外上揭犯罪
    事實業據告訴人指訴綦詳，並有道路交通事故調查報告表、
    驗傷單、現場照片附卷可稽。按駕駛人在未劃標線之道路，
    應靠右行駛，且汽車交會時，會車相互之間隔不得少於半公
    尺，道路交通安全規則第95條第1項、第100條第5款分別定
    有明文。被告駕車自應注意上述道路交通安全規定，且依其
    狀況，又非不能注意，被告竟疏未注意，以致肇事，致人受
    傷，被告顯有過失，而被告之過失行為與告訴人之受傷間，
    具有相當因果關係，罪證明確，被告之上開犯行堪以認定。
    本件依車體碎片散落處已足以認定碰撞地點，則現場刮地痕
    究竟是被告將機車移動或機車倒地所造成之刮地痕，對於碰
    撞地點之認定並無影響；而依車體碎片散落處所認定之碰撞
    地點，臺灣省車輛行車事故覆議鑑定委員會之前開推測意見
    亦足供參考。又告訴人於原審審理中雖到庭證稱：「（現場
    圖所示的車體碎片）是我的機車碎片，撞擊點就是在那附近
    。」、「就是在我以鉛筆繪畫起來的地方即為撞擊點，大約
    是在路中間地帶附近。」、「（撞擊點是在）道路的中間偏
    水溝一點點。」等語（參照原審卷第42、43頁），因照片拍
    攝角度關係及欠缺比例尺可資比對，由當事人以鉛筆在照片
    中圈劃，本即難期其能夠準確；又證人紀範清於原審所證：
    「伊出來看到被告行走在其行進的方向靠路邊，告訴人的機
    車比較靠中線，他們撞擊點剛好是在水門處道路比較狹窄的
    地方。」、「該處路段比較狹窄，沒有劃分中線，告訴人當
    時騎車有比較靠近中線一點。」等語（見原審卷第45、46頁
    ），僅足以認定告訴人有未靠右行駛及會車時未保持安全間
    距，亦與有過失，尚不足據以認定被告駕車已靠右行駛及會
    車時已保持安全間距，併此敘明。
二、查被告行為後，刑法第284條第1項過失傷害罪，法定刑得科
    銀元5百元以下罰金，修正後刑法施行法增訂第1條之1規定
    ：「中華民國94年1月7日刑法修正施行後，刑法分則編所定
    罰金之貨幣單位為新臺幣。94年1月7日刑法修正時，刑法分
    則編未修正之條文定有罰金者，自94年1月7日刑法修正施行
    後，就其所定數額提高為30倍。但72年6月26日至94年1月7
    日新增或修正之條文，就其所定數額提高為3倍」，及刑法
    第33條第5款修正為：「主刑之種類如下：五、罰金：新臺
    幣（下同）1千元以上，以百元計算之」，依修正後之法律
    ，刑法第284條第1項過失傷害罪所得科處之罰金刑最高為新
    臺幣1萬5千元、最低為新臺幣1千元，然依被告行為時之刑
    罰法律，即罰金罰鍰提高標準條例第1條前段規定之提高倍
    數10倍，及修正前刑法第33條第5款規定之罰金最低額1元計
    算，則刑法第284條第1項之罪所得科處之罰金最高額仍為新
    台幣1萬5千元，最低額則較新法為低。比較上述修正前、後
    之刑罰法律，自以被告行為時關於科處罰金刑之法律較有利
    於被告。故依修正後刑法第2條第1項前段之規定，本刑罰金
    刑之部分應適用修正前關於刑法第33條第5款之規定。又罰
    金罰鍰提高標準條例第2條業已刪除，而刑法第41條第1項前
    段關於易科罰金之折算標準已由舊法之銀元1百元、2百元、
    3百元修正為1千元、2千元、3千元，因屬科刑規範事項之變
    更，其折算標準為裁判時所應諭知，自有就新舊法規定比較
    之必要，經比較新舊法結果，以被告行為時之舊法較為有利
    於被告，新法並無對被告有較為有利之情形，是依刑法第2
    條第1項前段之規定，本件應適用被告行為時之舊法即依修
    正前刑法第41條第1項前段、修正前罰金罰鍰提高標準條例
    第2條、現行法規所定貨幣單位折算新台幣條例第2條之規定
    。
三、核被告所為，係犯刑法第284條第1項前段之過失傷害罪。原
    審疏未詳察，認定被告並無在未劃有標線道路未靠右行駛或
    會車未保持安全間隔之過失行為，而為被告無罪之諭知，顯
    有不當，檢察官上訴意旨略以本件被告駕車顯有過失等語，
    指摘原判決不當，為有理由，自應由本院將原判決撤銷改判
    。爰審酌被告犯罪之動機、目的、過失之程度輕微、告訴人
    亦與有過失、所造成被害人之傷害程度、及肇事後迄未賠償
    被害人之損害等一切情狀，量處如主文第2項所示之刑，並
    依中華民國96年罪犯減刑條例第2條第1項第3款、第3條第1
    項第15款減輕其宣告刑2分之1，另依修正前刑法第41條第1
    項前段之規定諭知易科罰金之折算標準。
據上論結，應依刑事訴訟法第369條第1項前段、第364條、第299
條第1項前段，刑法第2條第1項前段、第284條第1項前段，中華
民國96年罪犯減刑條例第2條第1項、第3條第7款、第9條，修正
前刑法第41條第1項前段，罰金罰鍰提高標準條例第1條前段、修
正前罰金罰鍰提高標準條例第2條，現行法規所定貨幣單位折算
新台幣條例第2條，判決如主文。
本案經檢察官乙○到庭執行職務。
中　　華　　民　　國　　96　　年　　8　　月　　29 　　日
            刑事第十庭  審判長法  官  林  照  明
                              法  官  蔡  名  曜
                              法  官  李  平  勳
上列正本證明與原本無異。
不得上訴。
                              書記官  許  哲  禎
中　  華　 　民　　國　 96　　年 　 8 　  月　  29  　日
附錄法條：
刑法第284條第1項前段
因過失傷害人者，處6月以下有期徒刑、拘役或5百元以下罰金，
致重傷者，處1年以下有期徒刑、拘役或5百元以下罰金。
